臺灣臺北地方法院交通事件裁定　　　　　　　　　　九十年度交聲字第一一六六號
　　異　議　人
　　即受處分人　甲○○
右列受處分人因違反道路交通管理處罰條例案件，對於臺北市交通事件裁決所中華民
國九十年十一月五日所為之處分（原處分案號：北市裁三字第駕裁二二－ＡＢＷ七八
六八一九號），聲明異議，本院裁定如左：
        主      文
異議駁回。
        理      由
一、按汽車駕駛人，行經有燈光號誌管制之交岔路口闖紅燈者，處新台幣（下同）一
    千八百元以上五千四百元以下罰鍰；又汽車駕駛人駕駛汽車違反道路交通管理處
    罰條例第五十三條規定者，除應依該條所規定之罰鍰處罰外，並予記違規點數三
    點，道路交通管理處罰條例第五十三條、第六十三條第一項第三款分別定有明文
    。而同條例所稱之汽車包括機器腳踏車，道路交通管理處罰條例第三條第八款亦
    有明定。
二、原處分意旨略以：本件異議人即受處分人甲○○於民國九十年十月十三日傍晚十
    八時三十五分許駕駛其所有之車號ＱＶＤ－三六九號輕型機車，沿台北市○○路
    行駛，途經樂利路、通化街設有燈光號誌管制之交岔路口時，明知其行進方向之
    燈光號誌係禁止通行之紅燈號誌，竟闖紅燈右轉通化街行駛，為台北市政府警察
    局大安分局警員陳恒誠以受處分人有違反行為時道路交通管理處罰條例第五十三
    條規定之行為掣發台北市政府警察局北市警交大字第ＡＢＷ七八六八一九號舉發
    違反道路交通管理事件通知單予以舉發，受處分人收受舉發違反道路交通管理事
    件通知單後，於到案日期即九十年十月二十九日前之九十年十月十五日申訴，經
    原處分機關函請原舉發單位調查結果，仍認受處分人所有之車輛有上開闖紅燈之
    違規行為，原處分機關乃於九十年十一月五日以北市裁三字第駕裁二二－ＡＢＷ
    七八六八一九號裁決書依行為時道路交通管理處罰條例第五十三條規定從輕裁處
    罰鍰一千八百元，並依同法第六十三條第一項第一款規定，記違規點數三點。
三、訊據受處分人矢口否認前開車輛有右開闖紅燈之違規行為，辯稱：「伊到樂利路
    、通化街口時，準備要右轉通化街，剛好看到前面計程車速度比伊快，伊停下來
    讓計程車先過，才右轉，右轉時沒有注意到燈號是不是有轉換，伊等計程車約二
    、三秒，等待前燈號為綠燈，右轉燈號已在後方，看不到燈號，況樂利路上有一
    公尺餘高之盆栽擋住視線，伊沒有紅燈右轉。」云云。然查：證人即舉發警員陳
    恒誠到庭證稱：「我在通化街、樂利路口，離交岔路口二十公尺處，通化街是綠
    燈的話，樂利路一定是紅燈，兩條路秒差約一至二秒，計程車左轉後，受處分人
    才右轉，但他右轉時燈號已轉成紅燈，我才會把他攔下來，（前面有沒有車擋住
    他看不到燈號？）沒有。」等語（詳本院九十年十二月二十六日訊問筆錄），衡
    諸證人陳恒誠為執法人員，與受處分人素不相識，並無仇怨，諒無設詞誣陷受處
    分人之理，再參之受處分人提出之台北市○○路、通化街現場簡圖一紙及現場照
    片二幀所示，樂利路、通化街交岔路口處，樂利路方向為紅燈時，通化街即為綠
    燈，且依現今交通號誌之設計，交岔路口號誌必有數秒秒差之設計，以防止危險
    之發生，益徵證人陳恒誠之證言應堪採信；況警員掣單舉發違反道路交通管理處
    罰條例所列之違規事實，本質上為行政處分，係公務員基於職務上權力，依法就
    特定之具體事件所為具有公法上效果之單方行政行為，基於公務員為公法上行為
    具有公信力之原則，該行政處分當可被推定為真正，其據以依法處分之事實認定
    亦為真正無誤，本此公信原則，乃立法者賦予行政機關制定違反道路交通事件統
    一裁罰標準及處理細則，使勤務警員得當機處分（如該細則第二十三條）以達其
    維護交通秩序、安全之行政目的，反之，若謂公務員一切行政行為均需預留證據
    以證其實，則國家行政勢必窒礙難行，據此，刑事訴訟法就犯罪證據有關之規定
    中與屬行政秩序罰之交通違規裁罰本質不合之部分，自不在準用之列，從而，受
    處分人既未就執勤警員之舉發有誤提出相關證據以供調查，本院經查亦無任何證
    據足資證明其有捏造事實違法取締之情事，則執勤警員本其維護交通秩序、安全
    職責所為之舉發，自應受到合法、正確之推定。況依附卷現場照片所示，樂利路
    上盆栽雖高一公尺餘，然該處燈號號誌設置在高六、七公尺處，前開盆栽顯不會
    擋住駕駛人之視線，可見受處分人以前詞置辯，空言否認其紅燈右轉云云，係事
    後卸責之詞，不足採信。綜上所述，本件受處分人於右揭時地闖越紅燈右轉之違
    規行為事證明確，受處分人於到案日期前申訴，原處分機關依行為時道路交通管
    理處罰條例第五十三條規定從輕裁處罰鍰一千八百元，並依同法第六十三條第一
    項第一款規定，記違規點數三點，核無違誤，本件受處分人之異議為無理由，應
    予駁回。
據上論斷，應依道路交通案件處理辦法第十九條，裁定如主文。
中      華      民      國      九十一    年      八    月    二十八    日
                                  臺灣臺北地方法院交通法庭
                                      法  官    黃  雅  芬
右正本證明與原本無異。
如不服本裁定，應於裁定送達後五日內向本院提出抗告狀。
                                      書記官    楊  麗  娟
中      華      民      國      九十一    年      八    月      三十    日
